臺灣高等法院臺南分院刑事判決　　　　　九十四年度上訴字第三九號
上訴人　臺灣臺南地方法院檢察署檢察官
上訴人
即被告　丑○○
　　　　　　　　（
選任辯護人　莊美貴　律師
上訴人（丙○○配偶）
　　　　　子○○
被告　丙○○
　　　　　　　（
選任辯護人　林錫恩　律師
　　　　　　黃俊達　律師
　　　　　　曾柏暠　律師
上訴人
即被告　乙○○
選任辯護人　李清輝　律師
被告　卯○○
　　　　 　　　（
被告　壬○○
上　一　人
選任辯護人　陳文忠　律師
　　　　　　蔡青芬　律師
上列上訴人因被告等詐欺等案件，不服臺灣臺南地方法院九十三
年度訴字第八一一號中華民國九十三年十一月十六日第一審判決
（起訴案號：臺灣臺南地方法院檢察署九十三年度偵字第四四０
六號、第五四三０號、第六六二七號），提起上訴，本院判決如
下：
    主    文
原判決關於丑○○常業詐欺及定執行刑部分、暨丙○○、乙○○
常業詐欺部分撤銷。
丑○○幫助常業詐欺，處有期徒刑肆年陸月。並應於刑之執行完
畢或赦免後，令入勞動場所，強制工作年。
丙○○共同常業詐欺，累犯，處有期徒刑陸年。並應於刑之執行
完畢或赦免後，令入勞動場所，強制工作年。
乙○○共同常業詐欺，處有期徒刑壹年貳月。
扣案如附表肆（除編號、貳柒及編號拾肆該支門號為0000
000000號手機、編號拾伍、拾陸、貳壹、編號貳玖該支門
號為0000000000號手機、編號陸、肆陸外）、附表
伍（除編號肆、編號柒至拾肆外）、附表陸（除編號伍該張卡號
為000000000000000號金融卡外）、附表柒（除
編號壹、貳、陸外）、附表捌（除編號伍、陸、拾、拾陸外）所
示之物，均沒收；另扣案之新臺幣柒拾玖萬柒仟元依比例發還附
表貳所示之被害人；洗錢所得財物新臺幣貳仟壹佰玖拾萬玖仟零
貳拾肆元沒收，如全部或一部不能沒收時，以其財產抵償之。
其他上訴駁回。
丑○○上開撤銷部分所處之刑，與上訴駁回所處之刑，應執行有
期徒刑肆年拾月，拘役伍拾日。並應於刑之執行完畢或赦免後，
令入勞動場所，強制工作年。上開沒收物（包括偽造之「寅○○」、「甲○○○」國民身分證），應予沒收。
      事      實
一、丑○○自民國（下同）八十六年起犯有多起詐欺、偽造文書
    等罪，於八十七年、八十八年、八十九年間陸續涉犯詐欺、
    贓物等犯罪，經臺灣高等法院臺中分院於九十一年間將所犯
    詐欺、偽造文書、贓物等罪定執行刑為有期徒刑三年二月確
    定，因未到案執行為臺灣臺中地方法院檢察署通緝在案。詎
    丑○○多次犯詐欺罪後，仍未知悛悔而一再犯罪，顯有犯罪
    之習慣；丙○○曾於八十八年間，因妨害風化案件，經臺灣
    彰化地方法院判處有期徒刑四月確定，於八十九年五月三十
    日易科罰金執行完畢，猶不知警惕。
二、丑○○於九十年四月九日以分期付款附條件買賣方式，向台
    中市○○區○○路一段卅四號大同綜合訊電股份有限公司（
    下稱大同公司）台中服務站（負責人：丁○○）購買電視機
    一台，雙方簽訂附條件買賣繳款保證書，約定總價款為新台
    幣（下同）二萬七千六百元，分六期於每月十日繳付，頭期
    款五千一百元，第二期以後每期四千五百元，在分期價款未
    完全付清以前，標的物所有權仍屬大同公司所有，且標的物
    應放置在台中縣潭子鄉○○村○○路○段一五三巷二號，為
    動產擔保交易之債務人，竟意圖不法之利益，僅繳納二期價
    款，自九十年六月十日第三期起即不履約繳款，尚積欠價款
    一萬八千元，且將標的物電視機遷移上開約定處所，致生損
    害於債權人大同公司。又另行起意，明知提供金融機構之帳
    戶供不明人士使用，易為歹徒作為財產犯罪之工具，竟仍基
    於幫助他人詐欺取財之犯意，於九十年十月二十三日至台中
    市○○路郵局開設帳號：000000000000號帳戶
    ，並於九十年十二月間某日，在台北市西門町，將上開帳戶
    之存摺、印章及密碼，以三千元之價格，售予真實姓名不詳
    綽號「小高」之成年男子，用以便利他人犯罪後，將金錢存
    入該帳戶而取得犯罪所得；嗣癸○○於九十一年一月三十一
    日，因見夾報所刊登之誠泰聯合信貸廣告，經以電話聯繫後
    ，對方佯稱貸款一百三十萬元需先匯款五萬一千六百元至指
    定帳戶方能取得貸款，致使癸○○陷於錯誤，而匯款五萬一
    千六百元至上開丑○○帳戶內，事後對方又要求再匯款七萬
    元，癸○○驚覺有異，乃要求退還款項，對方不從，癸○○
    始知受騙。丑○○復為應付警方臨檢，另行起意並基於共同
    犯意聯絡，將其所有照片二張，交給台中市某偽造集團偽造
    成「寅○○」、「甲○○○」之國民身分證後，持以備用，
    足生損害於戶政機關核發身分證之正確性及「寅○○」、「
    甲○○○」之權益。並於九十三年四月二十二日本案（詳如
    後述）查獲前之不詳時日，在台北市為警臨檢時，持前開偽
    造之「寅○○」國民身分證供警應檢。又丑○○知悉販賣金
    融機構帳戶有利可圖，另行起意基於幫助他人常業詐欺取財
    之犯意，提供金融機構之帳戶供歹徒作為財產犯罪之工具，
    乃在台北縣泰山鄉○里路九號之三開設「好時機菸酒商行」
    做為掩護，以每個人頭帳戶二千五百元至三千五百元不等之
    價格，向他人收購人頭帳戶之存摺及提款卡，於九十三年二
    月初起，以每個人頭帳戶三千五百元至五千元不等之價格，
    提供附表三所示之一百七十個人頭二四九帳戶予林郁政等詐
    欺集團，另以每線五百元至三千元不等之價格，為林郁政等
    詐欺集團盜接市內（固網）電話至其所購買之易付卡行動電
    話號碼，而與真實姓名不詳綽號「阿本」、「阿元」、「阿
    祥」、「排骨」成年人基於共同犯意之聯絡，盜接如附表一
    所示庚○○等被害人所有之市內電話販賣。並委請不知情之
    加達快遞公司將附表三所示之（一百七十人）二四九人頭帳
    戶存摺及提款卡郵寄予丙○○（寄件人為「阿南」或「賴先
    生」，收件人為「天億」或「天祥」），總計丑○○自丙○○處所取得之販賣人頭帳戶及盜接電話所得約數百萬元。
三、林峰君（通緝中）、丙○○、卯○○、詹忠雄、吳宗德、廖
    振吉、范家峰、乙○○等人，共同意圖為自己不法之所有及
    利益，基於常業詐欺、故買贓物及洗錢之概括犯意聯絡及行
    為分擔，共組詐欺犯罪集團，利用故買之盜接市內（固網）
    電話轉接至以人頭申請之行動電話後，再以假冒「刑警人員
    偽稱破獲金融盜刷案件」、「財政部金融局人員偽稱提款卡
    遭偽造」、「中央健保局人員偽稱退費」、「金融機構人員
    偽稱個人資料外洩或信用卡遭盜刷」或「檢察官偽稱辦案」
    等詐騙手法，以電話告知被害人等，要渠等前往金融機構提
    款機操作提款卡，致使被害人等陷於錯誤，將提款卡帳戶內
    之款項轉帳至該集團所使用之人頭帳戶內，以之掩飾自己詐
    欺所得財物，並以此為常業，恃此為生，再由集團內之「提
    款車手」前往金融機構提款機將人頭帳戶內詐欺所得之款項
    ，以提款卡提領現金或轉帳至其他帳戶再提領後，交予丙○○保管，丙○○再依林峰君之指示，以匯款至人頭帳戶或交
    由林宗生收受該等詐欺所得財物再轉交林峰君之方式，將詐
    欺所得款項以如此洗錢方式轉交予林峰君，其犯罪手法及分
    工方式，分述如左：
(一)九十三年一月間，林峰君與丙○○在台中市○○路某泡沫紅
    茶店謀議，由林峰君在大陸廈門地區與真實姓名不詳綽號「
    小華」、「紅龍」、「阿國」、「阿草」、「小刀」者及一
    群真實姓名不詳之成年男女組成詐欺集團，利用大陸廈門沿
    海地區可接收金門縣行動電話基地台訊號之處所，設立詐欺
    集團總部，指揮在台灣之丙○○負責收購人頭帳戶、盜接市
    內電話及籌組提領贓款之「提款車手」等事宜。
(二)九十三年二月初起，丙○○即以每個人頭帳戶三千五百元至
    五千元不等之價格向丑○○購買人頭帳戶之存摺及提款卡，
    另以每線五百元至三千元不等之價格，委請丑○○盜接市內
    （固網）電話至其所購買之易付卡行動電話號碼。丑○○以
    「好時機菸酒商行」名義委請不知情之加達快遞公司將人頭
    帳戶存摺及提款卡郵寄予丙○○（寄件人為「阿南」或「賴
    先生」，收件人為「天億」或「天祥」），丑○○並與真實
    姓名不詳綽號「阿本」、「阿元」、「阿祥」、「排骨」成
    年人盜接如附表一所示庚○○等被害人市內電話販賣販賣予
    丙○○。丙○○再以電話向附表一所示庚○○等被害人詐騙
    （被害時間及損失金額詳如附表一所載），再設定轉接至丙○○取得行動電話號碼，共詐取如附表一所載金額。另由林
    峰君將丙○○取得人頭帳戶存摺、提款卡及盜接電話資料，
    指示在大陸廈門地區之詐欺集團成員，以電話向如附表二所
    示辛○○等被害人詐騙（被害時間及被騙金額詳如附表二所
    載），再設定轉接至丙○○取得行動電話號碼，共詐取如附
    表二所載金額。林峰君、丙○○等詐騙集團誘使被害人等前
    往金融機構提款機操作提款卡，致使被害人等陷於錯誤，將
    提款卡帳戶內之款項轉帳至如附表三所示之人頭帳戶內，並
    以該些人頭帳戶掩飾渠等因重大犯罪所得財物，總計已查得
    之詐欺所得金額共二千二百七十萬六千零二十四元。
(三)丙○○為取得人頭帳戶內之金額，以每週薪一萬元之代價，
    分別自九十三年二月初起僱用廖振吉、范家峰（於同年四月
    初離開詐欺集團）、自同年二月中旬起僱用詹忠雄，自同年
    三月底起僱用吳宗德、自同年四月五日左右起僱用卯○○等
    人為「提款車手」，並租用台中市○○○路○段六五號十一
    樓為集團基地，做為交付人頭帳戶提款卡予「提款車手」、
    以電話聯絡「提款車手」前往金融機構提款機提領詐欺所得
    款項及「提款車手」將所提領所得之款項交回丙○○處之用
    。丙○○另自九十三年四月初起，以每週薪一萬元之代價，
    僱用乙○○擔任集團會計，負責至加達快遞公司領取丑○○
    所郵寄之人頭帳戶存摺及提款卡包裹、將所領取之人頭帳戶
    資料登簿及以電話語音向金融機構查詢人頭帳戶是否正常？
    將正常可使用之人頭帳戶提款卡交予丙○○，將已不能使用
    之人頭帳戶存摺及提款卡以包裹退回丑○○等事宜。
(四)丙○○取得「提款車手」所交付之詐欺所得款項後，即與林
    峰君及林宗生共同基於洗錢及偽造私文書並行使之概括犯意
    聯絡，先自行抽取其中百分之七做為酬勞，其餘再依林峰君
    之指示，連續至台中市區金融機構，冒用「己○○」、「陳
    孟智」、「陳文正」等人之名義，填具匯款單並偽簽署押，
    持之行使於行員而將常業詐欺所得款項轉匯至林峰君指定之
    人頭帳戶內，以此方式掩飾渠等犯罪所得財物，丙○○亦冒
    用「己○○」名義以上開方式，連續將購買盜接門號、人頭
    帳戶之款項轉匯予丑○○，自足生損害於己○○、陳孟智、
    陳文正之權益及金融機構對匯款流向查對之正確性。丙○○
    並依林峰君指示交予明知係常業詐欺所得款項之林宗生，次
    數約五、六次，金額約五十萬至八十萬元不等，由林宗生連
    續收受後搬運至台中市某紅茶店當面交予林峰君，或至台中
    市○○路遠東商業銀行，冒用「林富」之名義，填具匯款單
    並偽簽署押，持之行使於行員而將款項轉匯至林峰君指定之
    人頭帳戶內，以此洗錢方式掩飾他人犯罪所得財物，自足生
    損害於林富之權益及金融機構對匯款流向查對之正確性。林
    峰君則每月給予林宗生二萬餘元做為報酬。
(五)嗣為警於九十三年四月二十二日中午十二時三十分許，在台
    中市○○○路○段六五號十一樓查獲丙○○、廖振吉、詹忠
    雄、吳宗德、卯○○、乙○○等人，並搜索扣得如附表四所
    示物品，繼在台中市○○路○段四七六號六樓之四丙○○居
    所，搜索扣得如附表五所示之物品；又於同日下午五時三十
    五分許，在台中市○○路三四九號前查獲林宗生，並搜索扣
    得如附表六所示之物品；再於同日下午六時二十五分許，在
    台北縣泰山鄉○里路九號之三查獲丑○○，並搜索扣得如附
    表七所示之物品，繼經丑○○同意搜索，在台北縣泰山鄉○○路○段三四號其居所，扣得如附表八所示之物品（詹忠雄
    、吳宗德、廖振吉、范家峰共同常業詐欺部分，業各判處有
    期徒刑壹年貳月確定。林宗生共同連續掩飾他人因重大犯罪
    所得財物部分，業判處有期徒刑壹年）。
四、案經丁○○告發及台中市警察局第二分局報請臺灣臺中地方
    法院檢察署呈請臺灣高等法院檢察署檢察長令核轉臺灣臺南
    地方法院檢察署檢察官，暨內政部警政署刑事警察局、警政
    署電信警察隊、台南市警察局移送臺灣臺南地方法院檢察署
    檢察官偵查起訴及就丑○○部分追加起訴。
  　理    由
甲、檢察官上訴部分：
　　按提起上訴之程式，依刑事訴訟法第三百五十條第一項規定
 　 ，應以上訴書狀提出於原審法院為之。本件臺灣臺南地方法
    院檢察署固於九十三年十二月二日以南檢惟德九十三上二二
    三字第六八０三七號函原審法院：「主旨：檢送本署九十三
    年度請上字第二二三號被告丙○○、丑○○、卯○○三人及
    九十三年度上第二八０號被告壬○○等一人詐欺案檢察官上
    訴書六件、聲請狀乙件，請查照辦理。說明：本案經貴院於
    中華民國九十三年十一月十六日為第一審判決，檢察官於九
    十三年十一日二十五日接受判決正本，認應提起上訴。」（
    見本院卷一第三十七頁），惟僅有告訴人聲請上訴狀，未提
    出檢察官上訴狀（見本院卷一第二十八至四十頁），亦未見
    檢察官提出上訴理由狀。依上開規定檢察官自屬未經合法上
    訴。臺灣臺南地方法院檢察署始再於九十四年二月一日以南
    檢惟德九十三上二八０字第六三五五號函送上訴書予本院（
    見本院卷一第二五七至二六０頁），對被告丑○○、丙○○
    、卯○○、壬○○等四人上訴，惟此時已逾檢察官上訴期間
    （檢察官係於九十三年十一日二十五日收受判決正本，見一
    審卷四第六十頁），其上訴自屬為不合法，應予駁回。
乙、有罪部分：
一、訊據被告丑○○對於事實欄二所示之犯罪事實均坦承不諱，
    核與告發人丁○○及被害人癸○○指述之情節相符，並有訂
    購大同產品附條件買賣繳款保證書影本（見臺灣臺中地方法
    院檢察署九十一年度發查字第三五０二號偵查卷第十頁）、
    被害人癸○○匯款之郵政國內匯款執據影本、被告丑○○台
    中市○○路郵局帳號：000000000000號帳戶之
    開戶資料影本、誠泰聯合信貸夾報廣告（均見臺灣臺中地方
    法院檢察署九十一年度偵字第八七一五號偵查卷第十一、十
    二頁及第九頁）各一紙在卷，及如附表八編號五、六所示偽
    造之「寅○○」、「甲○○○」國民身分證（其上均換貼有
    被告丑○○本人照片）各一張扣案可資佐證，此外有附表三
    所示帳戶之開戶資料及存款交易往來明細共五宗在卷足憑，
    事證明確。查被告丑○○於警訊、偵查中、原審及本院均否
    認參與林郁政等詐欺集團，而對於以每個人頭帳戶三千五百
    元至五千元不等之價格，販賣附表三所示之一百七十個人頭
    二四九帳戶予林郁政等詐欺集團，另以每線五百元至三千元
    不等之價格，販賣盜接市內（固網）電話至林郁政等詐欺集
    團等事，則不否認，且被告林郁政並未供承詐欺所得金額，
    有分予被告丑○○之情事，是被告丑○○販賣人頭帳戶及盜
　　接電話予林郁政尚非為共同正犯，其顯係以幫助之犯意而參
　  與詐欺犯罪構成要件以外之行為，為幫助犯。被告丑○○有
    事實欄二部分所載犯行，洵堪認定。
二、前揭事實欄三(一)(二)(三)(四)所示之犯罪事實，業據被告丙○○、
    卯○○、詹忠雄、吳宗德、廖振吉、范家峰、林宗生分別於
    警訊、偵查中及渠等與被告乙○○均於原審審理時自白不諱
    ，核與共同被告丙○○、卯○○、詹忠雄、吳宗德、廖振吉
    、范家峰、林宗生於原審審理時，均以證人身分到場具結並
    接受被告詰問所陳證之情節相符，且有如附表一所示被害人
    庚○○等及如附表二所示被害人辛○○等於警訊之指述及證
    人即電信業者洪士群、陳月香、蕭詩賢、謝瑍璋、孫煜輝、
    及證人即加達快遞業者戊○○之證詞可憑，復有如附表三所
    示人頭帳戶之開戶資料及存款交易往來明細表共五宗、如附
    表四、五、六、七、八所示物品扣案及卷附之000000
    0000號、0000000000號、00000000
    00號、0000000000號、0000000000
    號、0000000000號、0000000000號、
    0000000000號、0000000000號、00
    00000000號行動電話通訊監察譯文在卷可資佐證（
    均附於九十三年度偵字第四四０六號偵查卷第二宗）。被告
    丙○○、卯○○、詹忠雄、吳宗德、廖振吉、范家峰、乙○○、林宗生等人之自白，核與事實相符。又共同實施犯罪行
    為，在合同意思範圍內，相互利用他人之行為，以達其犯罪
    之目的，原不必每一階段均參與，祇須分擔犯罪行為之一部
    ，即應對於全部所發生之結果共同負責；又共同正犯之意思
    聯絡，不限於事前有所協議，於行為當時，基於相互之認識
    ，以共同犯罪之意思參與者，亦無礙於共同正犯之成立。而
    其意思聯絡，原不以數人間直接發生者為限，即有間接之聯
    絡者，亦包括在內。查被告丙○○與林峰君共謀後，由被告
    丙○○分別夥同被告卯○○、詹忠雄、吳宗德、廖振吉、范
    家峰、乙○○等人，由被告丙○○委請丑○○盜接他人市內
    電話至詐欺集團所使用之易付卡行動電話號碼，以資詐騙被
    害人並誘使其等至提款機提款，再轉帳至向丑○○所購買之
    人頭帳戶內以之掩飾渠等犯罪所得財物，另責由被告卯○○
    、詹忠雄、吳宗德、廖振吉、范家峰、乙○○分別擔任提款
    車手及集團會計，被告等人雖未每一階段均參與，惟就渠等
    所分擔犯罪行為之一部，仍應對於全部所發生之結果共同負
    責，自均屬共同正犯無疑！又刑法上所謂常業犯，指反覆以
    同種類行為為目的之社會活動之職業性犯罪而言，至於犯罪
    所得之多寡，是否恃此犯罪為唯一之謀生職業，則非所問，
    縱令兼有其他職業，仍無礙於該常業犯罪之成立（最高法院
    八十五年台上字第五一０號判例參照）。況以本案迄今報案
    有據如附表一、二所示之被害人即高達有上百人，總計已查
    得之詐欺所得金額業有二千二百七十萬六千零二十四元之多
    ，足見被告等人所為，均屬反覆以同種類行為為目的之社會
    活動之職業性犯罪，應無疑義！被告等人顯均係以此為賴以
    營生之職業，應足論斷。經本院函詢相關金融機構調取被害
    人頭帳戶交易往來明細，及參酌卷附五宗開戶資料及存款交
    易往來明細，被告等人使用之人頭帳戶詳如附表三所示。本
    件事證明確，被告丙○○辯稱：未成立詐欺集團在大陸廈門
    等語，不足採信。被告丙○○、乙○○犯行堪以認定。
丙、論罪科刑部分：
(一)核被告丑○○所為，係犯動產擔保交易法第三十八條之罪、
    刑法第三十條、第三百三十九條第一項之幫助詐欺取財罪、
    第二百十六條、第二百十二條之行使偽造特種文書罪、電信
    法第五十六條第一項之盜接他人電信設備通信罪、刑法第三
    十條、第三百四十條之幫助常業詐欺罪。公訴人認被告丑○○與丙○○等人係常業詐欺罪之共同正犯，尚有未合。被告
    丑○○所犯行使偽造特種文書罪部分，雖未據公訴人起訴，
    惟經到庭檢察官於原審審判期日以言詞追加起訴，有原審九
    十三年十一月二日審判筆錄可參，自應予審理。另其偽造身
    分證後進而行使，偽造之低度行為應為行使之高度行為所吸
    收，不另論罪。被告丑○○所犯盜接他人電信設備通信罪，
    與真實姓名不詳綽號「阿本」、「阿元」、「阿祥」、「排
    骨」成年人間，有犯意聯絡及行為分擔，為共同正犯。所犯
    幫助詐欺取財罪及幫助常業詐欺，僅屬從犯，應依刑法第三
    十條規定按正犯之刑減輕之。被告丑○○先後多次盜接他人
    電信設備通信，時間緊接，犯罪構成要件相同，顯係基於概
    括之犯意，反覆為之，為連續犯，依刑法第五十六條規定以
    一罪論，並加重其刑。被告丑○○所犯盜接他人電信設備通
    信罪、幫助常業詐欺罪間，具有手段與目的、方法與結果之
    牽連關係，應從一重之幫助常業詐欺罪處斷。被告所犯幫助
    詐欺犯罪時間係九十年十月二十三日，所犯幫助常業詐欺犯
    罪時間係自九十三年二月初起，二者時間相隔一年四月，而
    其販售對象前者為一人，後者則為林郁政詐欺集團，顯係另
    行起意，併予敘明。是所犯之違反動產擔保交易法第三十八
    條之罪、幫助詐欺取財罪、行使偽造特種文書罪與上開幫助
　　常業詐欺罪間，犯意各別，罪名互異，應予分論併罰。
(二)核被告丙○○所為，係犯刑法第三百四十條之常業詐欺罪、
    第三百四十九條第二項之故買贓物罪、洗錢防制法第九條第
    一項之隱匿自己犯罪所得之洗錢罪及刑法第二百十六條、第
    二百十條之行使偽造私文書罪。公訴人起訴之事實雖未敘及
    被告丙○○冒用「己○○」名義填具匯款單，連續將購買盜
    接門號、人頭帳戶之款項轉匯予丑○○之犯行，且就附表二
    編號第一０四號至第一一二號所示之被害人未予論及，因該
    部分事實與公訴人起訴之犯罪事實既具有連續犯裁判上一罪
    關係，應為起訴效力所及，自應為審理範圍。所犯常業詐欺
    罪、故買贓物罪之隱匿因自己犯罪所得之洗錢罪，與被告林
    峰君、卯○○、詹忠雄、吳宗德、廖振吉、范家峰、乙○○
    間，有犯意聯絡及行為分擔，均為共同正犯。所犯行使偽造
    私文書罪部分，與被告林峰君、林宗生間，具有犯意之聯絡
    及行為之分擔，亦為共同正犯。其偽造署押為偽造私文書之
    階段行為；偽造私文書後復持以行使，偽造私文書之低度行
    為為行使之高度行為所吸收，均不另論罪。被告先後多次故
    買贓物之行為及偽造私文書之犯行，時間緊接，犯罪構成要
    件相同，顯係基於概括之犯意，反覆為之，為連續犯，依刑
    法第五十六條規定均以一罪論，並均加重其刑。所犯隱匿犯
    罪所得之洗錢罪部分，在偵、審中自白，依洗錢防制法第九
    條第五項規定，就所犯洗錢罪部分應減輕其刑，並依法先加
    後減之。被告丙○○所犯故買贓物罪、常業詐欺罪、隱匿因
    自己犯罪所得之洗錢罪、行使偽造私文書罪間，具有手段與
    目的、方法與結果之牽連關係，應從一重之常業詐欺罪處斷
    。查被告丙○○曾於八十八年間，犯妨害風化案件，經臺灣
    彰化地方法院判處有期徒刑四月確定，於八十九年五月三十
    日易科罰金執行完畢，有臺灣高等法院被告全國前案紀錄表
    在卷可稽，於五年內再犯本案有期徒刑以上之本罪，為累犯
    ，應依刑法第四十七條規定加重其刑。
(三)核被告乙○○所為，均係犯刑法第三百四十條之常業詐欺罪
    、第三百四十九條第二項之故買贓物罪、洗錢防制法第九條
    第一項之隱匿自己犯罪所得財產之洗錢罪。公訴人起訴之事
    實雖未敘及如附表二編號第一０四號至第一一二號所示之被
    害人，因該部分事實與公訴人起訴之犯罪事實既具有連續犯
    裁判上一罪關係，應為起訴效力所及，自在審理範圍。與被
    告丙○○、林峰君等其他共犯間，有犯意聯絡及行為分擔，
    為共同正犯。先後多次故買贓物及隱匿因自己犯罪所得財產
    之行為，時間緊接，犯罪構成要件相同，顯係基於概括之犯
    意，反覆為之，為連續犯，依刑法第五十六條規定以一罪論
    ，並加重其刑。所犯隱匿犯罪所得之洗錢罪部分，被告乙○○業在原審審判時自白，依洗錢防制法第九條第五項規定，
    就所犯洗錢罪部分均應減輕其刑，並依法先加後減之。被告
    乙○○所犯故買贓物罪、常業詐欺罪、隱匿因自己犯罪所得
    之洗錢罪間，有手段與目的、方法與結果之牽連關係，應從
    一重之常業詐欺罪處斷。
四、原審就被告丑○○所犯動產擔保交易法第三十八條之罪、幫
    助詐欺取財罪、行使偽造特種文書罪部分，審酌被告丑○○
    素行、犯罪方法，及犯後之態度等一切情狀，適用動產擔保
    交易法第三十八條、刑法第三十條、第三百三十九條第一項
    、第二百十六條、第二百十二條、第五十一條第五款、刑法
    第三十八條第一項第二款、罰金罰鍰提高標準條例第一條前
    段，量處被告丑○○動產擔保交易之債務人，意圖不法之利
    益，將標的物遷移，致生損害於債權人，處有期徒刑月；
    幫助詐欺罪有期徒刑月；又行使偽造國民身分證處拘役伍
    拾日。扣案如附表八編號五、六所示偽造之「寅○○」、「
    甲○○○」國民身分證及其上被告丑○○相片各一張，為被
    告丑○○所有供犯罪所用之物，依刑法第三十八條第一項第
    二款規定宣告沒收。本院經核原判決此部分認事用法，均無
    不合，量刑亦屬妥適。被告丑○○此部分上訴，指摘原判決
    量刑過重，為無理由，應予駁回。
五、原審就被告丑○○、丙○○、乙○○常業詐欺罪部分，原審
    予被告等三人論罪科刑，固非無見。惟被告丑○○僅成立幫
    助常業詐欺，原判決認係與丙○○等共犯常業詐欺罪，洵有
    違誤；又附表三所示人頭帳戶，經本院核對卷附交易明細資
    料及函詢相關金融機構調取被害人頭帳戶交易往來明細，均
    與原判決不同，原判決未予審認，亦有未當。被告丑○○上
    訴否認成立常業詐欺罪，尚屬有據；被告丙○○之妻子○○
    為丙○○上訴、及被告乙○○上訴，指摘原判決量刑過重，
    雖無足取。但原判決此部分既有可議，自屬無法維持，應由
    本院撤銷改判之。爰審酌被告丑○○幫助詐騙集團，被告丙○○、乙○○等人，與在逃林峰君則組成詐騙集團，結合臺
    灣及大陸地區男女成員，組織龐大，分工細密，假冒各種公
    職人員身分，向臺灣全省民眾恣意行騙，詐欺手法花樣百出
    ，讓人防不勝防，使全民陷入恐慌之中，對社會及個人之危
    害，至深且鉅。丑○○負責提供人頭帳戶及盜接電話者，丙○○為詐欺集團中負責在台之指揮調度者，乙○○為該集團
    中負責查詢、登簿、作帳者，及被告等人於犯後尚能坦承犯
    行，態度尚稱良好等一切情狀，分別量處被告丑○○有期徒
    刑四年六月，被告丙○○有期徒刑六年，被告乙○○有期徒
    刑一年二月，並就被告丑○○所犯部分定應執行刑，以示懲
    儆。
六、查被告丑○○自八十六年起開始犯多起詐欺、偽造文書案件
    ，於八十七年、八十八年、八十九年間陸續涉犯詐欺、贓物
    等多起犯罪，經臺灣高等法院臺中分院於九十一年間將所犯
    前開詐欺、偽造文書、贓物等數罪定執行刑為有期徒刑三年
    二月確定，嗣丑○○因未到案執行而經臺灣臺中地方法院檢
    察署通緝在案，有前科資料查註紀錄表附卷可稽，已有犯罪
    之習性，而查被告目前除涉犯本件幫助常業詐欺等罪外，另
    因涉嫌偽造有價證券案件甫在臺灣臺中地方法院通緝中，有
    前科資料查註紀錄表可佐，綜上各情觀之，足認被告丑○○
    顯有長期犯罪之習慣，對社會之危害性非輕，再依其於本件
    專以四處盜接他人市內電話及蒐購人頭帳戶供詐騙集團使用
    之犯罪情節，參酌其習於犯罪之背景觀察，被告丑○○顯有
    實施強制工作以矯正其惡習之必要；另被告丙○○為本案詐
    欺集團在台之指揮調度者，犯罪情節非輕，且本案迄今報案
    有據如附表一、二所示之被害人即高達有上百人，總計已查
    得之詐欺所得金額業有二千二百七十萬六千零二十四元之多
    ，其不僅以犯罪為常業且對社會之危害甚鉅，依本案犯罪情
    節及被告二人之犯罪習性並參酌檢察官亦具體請求對被告二
    人宣告強制工作等一切情狀，認適用刑法第九十條規定對被
    告二人實施強制工作三年處分，尚符合憲法比例原則之精神
    （司法院大法官會議釋字第四七一號解釋參照），乃併諭知
    被告丑○○、丙○○均應於刑之執行完畢或赦免後，令入勞
    動場所強制工作三年，以資矯正。
七、另扣案如附表四（除編號三、二七及編號十四該支門號為0
    000000000號手機、編號十五、十六、二一、編號
    二九該支門號為0000000000號手機、編號三六、
    四六號外）、附表五（除編號四、編號七至十四外）、附表
    六（除編號五該張卡號為000000000000000
    號金融卡外）、附表七（除編號一、二、六外）、附表八（
    除編號五、六、十、十六外）所示之物，為被告等人所有且
    均係供本案犯罪所用之物，業經被告等人供明在卷可按，其
    中除扣案如附表四編號一日盛國際商業銀行匯款單其上偽造
    之「己○○」署押一枚及附表七編號五該支迷你電話為盜接
    他人電信設備所用，應分別依刑法第二百十九條及電信法第
    六十條規定，不問屬於被告與否，應予沒收外，其餘依刑法
    第三十八條第一項第二款規定均宣告沒收。又扣案如附表四
    編號三之現金七十七萬二千元及編號二七現金二萬五千元共
    計新臺幣七十九萬七千元，為被告等人因洗錢所得財物，爰
    依洗錢防制法第十二條第一項規定，依比例發還附表二所示
    之被害人，洗錢所得財物新臺幣二千二百七十萬六千零二十
    四元，扣除應發還被害人之七十九萬七千元後，尚有二千一
    百九十萬九千零二十四元，併依同條項規定沒收，如全部或
    一部不能沒收時，以其財產抵償之。至餘扣案如附表四編號
    十四該支門號為0000000000號手機、編號十五、
    十六、二一、編號二九該支門號為0000000000號
    手機、編號三六、四六號；附表五編號四、編號七至十四；
    附表六編號五該張卡號為000000000000000
    號金融卡；附表七編號一、二、六；附表八編號十、十六所
    示之物，雖係被告等人所有但並非供本案犯罪所用之物，業
    據被告等人供明在卷可憑，且無其他積極證據足資證明該等
    扣押物確係供本案犯罪所用之物，均不另為沒收之諭知。又
    如附表一所示之遭轉接號碼之門號卡並未扣案，且該等門號
    係由在大陸地區之集團成員「小華」直接報給被告丙○○轉
    報給丑○○盜接後，再由丙○○將盜接好之門號回報給在大
    陸地區之集團，其本人實際上未曾接觸過上開門號卡等情，
    業據其供明在卷可參（見九十三年度偵字第六六二七號偵查
    卷第一八二頁反面至第一八三頁），此外並無其他積極證據
    證明該等門號卡現仍存在；另被告丙○○、林宗生分別冒用
    「己○○」、「陳孟智」、「陳文正」、「林富」名義所填
    具之匯款單，除扣得如附表四編號一所示之該張日盛國際商
    業銀行匯款單外，其餘匯款單並未扣案亦無證據證明現仍存
    在，為免日後執行困難，不另依電信法第六十條及刑法第二
    百十九條之規定，分別就該等門號卡及匯款單上之署押宣告
    沒收，附此敘明。
據上論斷，應依刑事訴訟法第三百六十七條前段、第三百六十八
條、第三百六十九條第一項前段、第三百六十四條、第二百九十
九條第一項前段，電信法第五十六條第一項、第六十條，洗錢防
制法第九條第一項、第五項、第十二條第一項，刑法第十一條前
段、第二十八條、第五十六條、第三十條、第二百十六條、第二
百十條、第三百四十條、第三百四十九條第二項、第五十五條、
第四十七條、第五十一條第五款、第三十八條第一項第二款、第
二百十九條、第九十條，罰金罰鍰提高標準條例第一條前段，判
決如主文。
本案經檢察官姜麗儒到庭執行職務。
中　華　民　國　　　94　　　年　　6　　月　　　1　　　日
            刑事第一庭審判長法官　黃　崑　宗
                            法官　田　平　安
                            法官　蔡　長　林
以上正本證明與原本無異。
丑○○所犯幫助常業詐欺罪部分，丙○○、乙○○、卯○○所犯
常業詐欺罪部分如不服本判決，應於收受本判決後十日內向本院
提出上訴書狀。其未敘述上訴理由者並得於提起上訴後十日內向
本院補提理由書狀（均須按他造當事人之人數附繕本）「切勿逕
送上級法院」。
被告丑○○所犯違反動產擔保交易法第三十八條之罪、幫助詐欺
取財罪、行使偽造特種文書罪部分，不得上訴。
檢察官對於壬○○部分，如不服本判決，應於收受本判決後十日
內向本院提出上訴書。
　　　　　　　　　　　　　書記官　李　培　薇
中　華　民　國　　　94　　　年　　6　　月　　　2　　　日
附錄本案論罪科刑法條全文：
動產擔保交易法第三十八條 (處分標的物之處罰)：
  動產擔保交易之債務人，意圖不法之利益，將標的物遷移、出
賣、出質、移轉、抵押或為其他處分，致生損害於債權人者，處
三年以下有期徒刑、拘役或科或併科六千元以下之罰金。
電信法第五十六條：
  意圖為自己或第三人不法之利益，以有線、無線或其他電磁方
式，盜接或盜用他人電信設備通信者，處五年以下有期徒刑，得
併科新台幣一百五十萬元以下罰金。
洗錢防制法第九條：
  犯第二條第一款之罪者，處五年以下有期徒刑，得併科新臺幣
三百萬元以下罰金。
犯第二條第二款之罪者，處七年以下有期徒刑，得併科新臺幣五
  百萬元以下罰金。
犯前四項之罪，於犯罪後六個月內自首者，免除其刑；逾六個月
者，減輕或免除其刑；在偵查或審判中自白者，減輕其刑。
刑法第三百三十九條第一項(普通詐欺罪)：
  意圖為自己或第三人不法之所有，以詐術使人將本人或第三人
之物交付者，處五年以下有期徒刑、拘役或科或併科一千元以下
罰金。
刑法第二百一十六條(行使偽造變造或登載不實之文書罪)：
  行使第二百十條至第二百十五條之文書者，依偽造、變造文書
或登載不實事項或使登載不實事項之規定處斷。
刑法第二百一十條 (偽造變造私文書罪)：
　偽造、變造私文書，足以生損害於公眾或他人者，處五年以下
有期徒刑。
刑法第二百一十二條 (偽造變造特種文書罪)：
  偽造、變造護照、旅券、免許證、特許證及關於品行、能力服
務或其他相類之證書、介紹書，足以生損害於公眾或他人者，處
一年以下有期徒刑、拘役或三百元以下罰金。
刑法第三百四十條：
　以犯第三百三十九條之罪為常業者，處一年以上七年以下有期
徒刑，得併科五萬元以下罰金。
